臺灣高等法院刑事判決
111年度上訴字第2623號
上  訴  人  
即  被  告  吳宇軒

選任辯護人  黃志傑律師
上列上訴人因詐欺等案件，不服臺灣新北地方法院111年度金訴
字第364號，中華民國111年5月24日第一審判決（起訴案號：臺
灣新北地方檢察署110年度偵字第38083號），提起上訴，本院判
決如下：
    主  文
原判決關於附表編號1、3部分及定應執行刑，均撤銷。
上開撤銷部分，各處如附表編號1、3「罪刑主文」欄所示之刑。
其餘上訴駁回。
    理  由
一、按刑事訴訟法第348條規定：「上訴得對於判決之一部為之
    。對於判決之一部上訴者，其有關係之部分，視為亦已上訴
    。但有關係之部分為無罪、免訴或不受理者，不在此限。上
    訴得明示僅就判決之刑、沒收或保安處分一部為之。」本案
    原審判決後，被告僅就原審判決之刑部分提起上訴，有刑事
    上訴狀、刑事答辯狀(本院卷第19-23、27-35頁)及本院準備
    程序及審理筆錄(本院卷第80、130頁)在卷可稽，其餘原審
    判決認定事實與科刑所應適用之法律及沒收部分，因均未經
    上訴，業已確定，自不在本院之審理範圍(刑事訴訟法第348
    條立法理由參照)。是本件上訴審理範圍，僅限原審判決關
    於被告所科之刑部分，認定事實、應適用之法律及沒收部分
    ，自無庸再贅為引述及判斷。被告上訴意旨略以：我已經與
    被害人曾寶珠、胡之穎達成和解並賠償損害，且我均坦承犯
    行，所犯僅係單純將所收得之提款卡再轉交他人，詐欺總額
    較其他動輒數百萬之案例為低，犯後亦已坦承犯罪、態度良
    好，已知所警惕，請再依刑法第59條之規定予以減刑，並從
    輕量刑等語。
二、撤銷改判部分及量刑之理由：　
　㈠被告於原審判決後確實與被害人曾寶珠、胡之穎已達成民事
    和解並賠償損害，被害人曾寶珠、胡之穎亦均同意給予被告
    從輕量刑之機會，有和解契約書影本在卷可稽(本院卷第115
    -116頁)。按刑法第59條所謂「犯罪之情狀」與第57條所謂
    「一切情狀」云云，並非有截然不同之領域，於裁判上酌減
    其刑時，本應就犯罪一切情狀 (包括第57條所列舉之十款事
    項) ，予以全盤考量，審酌其犯罪有無可憫恕之事由，以為
    判斷，故適用第59條酌量減輕其刑時，並不排除第57條所列
    舉十款事由之審酌。從而，被告積極填補損害之作為，自應
    列為有利之科刑因素。就此部分，被告既已與被害人曾寶珠
    、胡之穎已達成民事和解並賠償損害，依上所述，自應依刑
    法第59條之規定，予以減輕其刑。原審判決就上開部分未及
    審酌，自應撤銷改判。又此撤銷部分量刑既有變更，亦影響
    於原審判決定應執行部分，自應一併予以撤銷。
　㈡爰以被告之行為人的責任為基礎，審酌被告為青壯年，且有
    勞動能力，理應以正當勞動或資本等方式來獲取財物，竟加
    入詐欺集團從事「收簿手」的工作之犯罪動機、目的及手段
    ，而詐欺集團之詐騙行為使被害人受有財產損害，並危害財
    產交易安全，實屬不該。又被告於偵查中否認犯行，然於原
    審及本院審理時均坦認犯行(此部分亦一併考量洗錢防制法
    第16條第2項之減刑規定），應有悔悟之意，犯後態度尚稱
    良好，且被告參與詐欺集團所擔任者係「收簿手」，雖係整
    體詐欺行為不可或缺之一環，但被告並非處於詐欺犯罪主導
    、核心地位，既不是出謀策劃者，也不是實際實施詐術者，
    參與程度較淺。再考量到被害人曾寶珠、胡之穎所受損害之
    金額不多，且被告業與渠二人達成和解損害損害，已無任何
    獲利，及被告之素行、自述之智識程度、家庭生活狀況等一
    切情狀，就撤銷改判部分，量處如附表編號1、3「罪刑主文
    」欄所示之刑，較符罪刑相當原則。　　
三、駁回上訴部分之理由：
　  被告上訴意旨雖表示仍在積極尋求與被害人鄭玉潔、楊絜茗
    和解，然此部分經原審及本院安排調解程序進行修復式司法
    程序，均因渠等二人未到而未果，被告迄今亦無法與渠二人
    達成和解，此部分之量刑因子並未變更。再本件被告所犯情
    節，為現今社會大眾深惡痛絕之詐欺取財犯罪，亦無任何證
    據可以證明被告有何犯罪之情狀顯可憫恕，認科以最低度刑
    仍嫌過重之情事，是被告上訴意旨就此部分請求依刑法第59
    條之規定予以減輕其刑，並再從輕量刑並無理由。再本院審
    酌原審判決業已以被告之行為人責任為基礎，審酌被告為青
    壯年，且有勞動能力，理應以正當勞動或資本等方式來獲取
    財物，竟加入詐欺集團從事「收簿手」工作之犯罪動機、目
    的及手段，而詐欺集團之詐騙行為使被害人受有財產損害，
    並危害財產交易安全，實屬不該。又被告於偵查中否認犯行
    ，然於原審及本院準備程序、審理時均坦認犯行（此部分亦
    一併考量洗錢防制法第16條第2項之減刑規定），應有悔悟
    之意，且被告參與詐欺集團所擔任者係「收簿手」，雖係整
    體詐欺行為不可或缺之一環，但被告並非處於詐欺犯罪主導
    、核心地位，既不是出謀策劃者，也不是實際實施詐術者，
    參與程度較淺；又考量到被害人鄭玉潔、楊絜茗被詐欺的金
    額多寡，另參被告於之素行、自述之智識程度、家庭生活狀
    況、素行、有與告訴人和解之意願(原審及本院均安排之調
    解期日，被告雖有到庭，然告訴人鄭玉潔、楊絜茗均未到庭
    ，而未能達成調解)等一切情狀，就此部分，分別量處如附
    表編號2、4「罪刑主文」欄所示之刑，已依刑法第57條之規
    定具體審酌，且迄今量刑因子均未變更，被告上訴意旨請求
    再依刑法第59條之規定予以減輕其刑，並從輕量刑，並無理
    由，自應予以駁回。
四、被告另涉他案仍在法院審理中，有本院被告前案紀錄表在卷
    可稽，為保障被告本案與他案可以合併定應執行刑之利益，
    爰不予定應執行刑，待被告所涉各案全部均判決確定後，再
    由檢察官聲請定應執行刑，附此敘明。　
據上論斷，應依刑事訴訟法第369條第1項前段、第364條、第299
條第1項前段，判決如主文。
本案經檢察官林郁璇提起公訴，檢察官曾俊哲到庭執行職務。
中　　華　　民　　國　　111 　年　　11　　月　　9 　　日
                  刑事第十九庭  審判長法　官  曾淑華
                                      法　官  李殷君
                                      法　官  陳文貴
以上正本證明與原本無異。
如不服本判決，應於收受送達後20日內向本院提出上訴書狀，其
未敘述上訴之理由者並得於提起上訴後20日內向本院補提理由書
（均須按他造當事人之人數附繕本）「切勿逕送上級法院」。
                                      書記官  俞妙樺
中　　華　　民　　國　　111 　年　　11　　月　　9 　　日
附表:
編號 告訴人 詐騙時間 詐騙方式 匯款時間 匯款帳戶 匯款金額(新臺幣） 罪刑主文 1 曾寶珠 110年6月19日20時51分許 撥打電話佯稱因訂單設定錯誤，將誤扣款項云云，致告訴人曾寶珠陷於錯誤 110年6月19日21時35分許 本案華南帳戶 1萬8,031元 吳宇軒犯三人以上共同詐欺取財罪，處有期徒刑陸月。 2 鄭玉潔 110年6月19日19時50分許 撥打電話佯稱因訂單設定錯誤，將取消訂單云云，致告訴人鄭玉潔陷於錯誤 110年6月19日19時50分許 同上 2萬1,144元 吳宇軒犯三人以上共同詐欺取財罪，處有期徒刑壹年參月。     110年6月19日21時26分許 本案郵局帳戶 2萬9,123元  3 胡之穎 110年6月19日20時38分許 撥打電話佯稱因訂單設定錯誤，需核銷訂單云云，致告訴人胡之穎陷於錯誤 110年6月19日21時33分許 同上 2萬3,121元 吳宇軒犯三人以上共同詐欺取財罪，處有期徒刑陸月。 4 楊絜茗 110年6月19日20時3分許 撥打電話佯稱因訂單設定錯誤，需解除設定云云，致告訴人楊絜茗陷於錯誤 110年6月19日20時43分許 同上 3萬3,987元 吳宇軒犯三人以上共同詐欺取財罪，處有期徒刑壹年貳月。